【裁判字號】    98,上訴,3043
【裁判日期】    980923
【裁判案由】    毒品危害防制條例
【裁判全文】
臺灣高等法院刑事判決                98年度上訴字第3043號
上  訴  人  臺灣基隆地方法院檢察署檢察官
上  訴  人
即  被  告  乙○○
選任辯護人  吳伯昆  律師
上列上訴人因被告毒品危害防制條例案件，不服臺灣基隆地方法
院98年度訴字第162號，中華民國98年5月27日第一審判決（起訴
案號：臺灣基隆地方法院檢察署97年度偵字第5315號、98年度偵
字第382號），提起上訴，本院判決如下：
    主  文
原判決撤銷。
乙○○如附表一編號所示之販賣第一級毒品，累犯，處有期徒
刑拾伍年肆月；扣案如附表四編號、所示之行動電話壹支暨
其內置門號為「0000000000」之晶片卡壹枚及販賣第一級毒品所
得財物新臺幣仟元，均沒收；扣案如附表四編號所示之第一
級毒品海洛因壹包（驗餘後淨重零點伍肆零公克）併同無從與
之完全析離之分裝袋壹只，均沒收銷燬。又如附表一編號販賣
第二級毒品，累犯，處有期徒刑肆年陸月；扣案如附表四編號
所示之行動電話壹支暨其內置門號為「0000000000」之晶片卡壹
枚，均沒收；未據扣案之販賣第二級毒品所得財物新臺幣貳仟元
，沒收，如全部或一部不能沒收時，以其財產抵償之。又如附表
二編號至所示之轉讓第一級毒品，均累犯，各處有期徒刑壹
年月；扣案如附表四編號所示之行動電話壹支暨其內置門號
為「0000000000」之晶片卡壹枚，沒收。應執行有期徒刑拾捌年
。扣案如附表四編號、所示之行動電話壹支暨其內置門號為
「0000000000」之晶片卡壹枚及販賣第一級毒品所得財物新臺幣
仟元，均沒收；扣案如附表四編號所示之第一級毒品海洛因
壹包（驗餘後淨重零點伍肆零公克）併同無從與之完全析離之
分裝袋壹只，均沒收銷燬；未據扣案之販賣第二級毒品所得財物
新臺幣貳仟元，沒收，如全部或一部不能沒收時，以其財產抵償
之。
其他上訴駁回。
    事實及理由
一、構成犯罪要件之事實：
  (一)乙○○前分別因違反毒品危害防制條例案件，經臺灣基隆地
    方法院於民國94年3月11日，以94年度訴緝字第2號判決有期
    徒刑九月、五月，應執行有期徒刑一年確定；又違反毒品危
    害防制條例案件，經臺灣桃園地方法院於95年2月10日，以
    94年度訴字第2451號判決有期徒刑一年、七月，應執行有期
    徒刑一年三月確定。所犯上開二案則經依序發監，迨96年2
    月9日始經假釋出監，96年7月22日假釋付保護管束期滿而未
    經撤銷，其未執行之刑，以已執行論（構成累犯）。
  (二)乙○○綽號「小玉」、「阿玉仔」、「家玉」，明知海洛因
    係毒品危害防制條例所明定列管之第一級毒品，不得非法持
    有、販賣，於97年12月28日晚間某時，己○○為圖施用海洛
    因以解其癮，遂於同日晚間9時54分左右，以自己「0000000
    000」行動電話，撥打乙○○持用之「0000000000」行動電
    話，表示要以現金向乙○○購買約八分之一錢（即0.5公克
    左右）之海洛因，乙○○即基於意圖營利販賣第一級毒品海
    洛因之犯意，與己○○相約於基隆市○○區○○街773之1號
    己○○之住處見面交易，並於同日晚間10時50分左右，在己○○住處之樓梯間出售價格新臺幣（下同）3000元之海洛因
    １包（含袋毛重0.5760公克）予己○○，惟己○○未及取用
    ，旋為警查獲，並扣得被告所持用之行動電話、該包海洛因
    及買賣價金3,000元。
  (三)緣乙○○於96年底、97年初之某日，因須辦理保險理賠而與
    保險業務員庚○○（綽號「梁姐」）相識，於97年12月初，
    庚○○致電乙○○表示要以現金1,000元或2,000元向其購買
    安非他命，乙○○明知安非他命係毒品危害防制條例所明定
    列管之第二級毒品，不得非法持有、販賣，仍基於意圖營利
    而販賣第二級毒品安非他命之犯意，允諾將代為洽尋毒品供
    應上源，嗣於97年12月11日下午4時20分以自己持用之「000
    0000000」行動電話，發送內容分別為「…『那個』（意指
    『安非他命』）要再等一會，『老闆』（意指毒品上源即『
    藥頭』）現在開車從板橋過來！妳放心，車子一到我會先送
    去妳那兒的…」、「…等會『老闆』到了，我會先送過去…
    」等簡訊給庚○○所持用之「0000000000」行動電話門號，
    通知庚○○交易毒品之時間、地點，嗣於同日下午5時2分迄
    5時30分間，先以不詳金額向毒品上源「無名董仔」（真實
    姓名年籍不詳之成年人）販入份量不詳之安非他命後，隨即
    攜帶上開安非他命至基隆市信義區○○○路168巷50弄49號4
    樓庚○○之住處，將上開份量不詳之安非他命1包以2,000元
    代價販賣予庚○○。
  (四)被告乙○○明知海洛因為毒品危害防制條例所定之第一級毒
    品，不得轉讓，竟基於轉讓第一級毒品海洛因之犯意，而為
    下列犯行：1.分別於97年9月間某日及同年10月間某日，以
    所持之「0000000000」行動電話與丁○○所使用之「000000
    0000」行動電話聯絡相約於基隆市○○路某處會面，各以10
    00元之價格轉讓各包份量不詳之海洛因各一包予丁○○。2.
    又於97年12月6日下午6時33分以其所持用之「0000000000」
    行動電話與戊○○所使用之「0000000000」行動電話聯絡後
    ，在基隆市○○區○○街167號6樓（即乙○○住處）會面，
    無償轉讓二包海洛因殘渣袋供戊○○施用。
  (五)案經基隆市警察局移送臺灣基隆地方法院檢察署檢察官偵查
    起訴。
二、認定被告犯罪之積極證據：
  (一)被告坦承證人丁○○、戊○○、己○○、庚○○4人均曾撥
    打其行動門號表示欲購買毒品，及其確曾交付海洛因予證人
    丁○○、戊○○及交付安非他命予證人庚○○，並向證人丁○○、庚○○收取海洛因、安非他命之買賣價金等情。
  (二)證人庚○○、己○○之證言，證明被告販賣第一、二級毒品
    之事實。
  (三)證人丁○○、戊○○之證言，證明被告轉讓第一級毒品之犯
    行。
  (四)扣案之上開行動電話一具（含SIM卡）、1000元紙鈔三張及
    海洛因一包，證明被告確有販賣第一級毒品予己○○之事實
    。
  (五)交通部民用航空局醫務中心98年1月17日航藥鑑字第0980150
    號毒品鑑定書，證明扣案毒品一包為海洛因等情。
  (六)臺灣基隆地方法院97年度聲監續字第382號通訊監察書影本
    、被告使用行動電話門號通訊監察譯文及通訊監察錄音光碟
    、搜索扣押筆錄暨扣押物品目錄表及己○○住處照片影本，
    證明被告上開犯罪事實。
三、被告辯解要旨：
  (一)否認有何販賣第一級毒品海洛因予證人丁○○、戊○○、己○○，或販賣第二級毒品安非他命予證人庚○○之犯行。
  (二)我僅係受託而居中幫忙證人丁○○、庚○○，向毒品上源即
    「甲○○」、「無名董仔」等人購買海洛因或安非他命，並
    無販賣海洛因或安非他命予證人丁○○、庚○○以從中牟利
    之行為。
  (三)我僅係無償提供少量海洛因予證人戊○○施用而已，並未向
    證人戊○○收取買賣價金，亦未曾允諾將代證人戊○○覓求
    海洛因之供應貨源。
  (四)員警在證人己○○住處起獲扣案之海洛因1包，與我毫無關
    聯，至員警扣案之現金3,000元，是證人己○○積欠我之債
    款，與海洛因之買賣價金無關。
四、爭點整理：
  (一)被告乙○○是否有於事實欄一(二)所示之時、地販賣第一級毒
    品海洛因給己○○。
  (二)被告乙○○是否有於事實欄一(三)所示之時、地販賣第二級毒
    品安非他命予庚○○。
  (三)被告是否有販賣毒品海洛因、安非他命之營利意圖。
  (四)被告乙○○有無於事實欄一(四)所示之時、地分別轉讓第一級
    毒品海洛因給丁○○、戊○○。
五、本院判斷：
甲、程序事項（證據能力）之判斷
  (一)供述證據：
    按被告以外之人於審判外之言詞或書面陳述，除法律有規定
    者外，不得作為證據，刑事訴訟法第一百五十九條第一項固
    有明文。惟被告以外之人於審判外之陳述，即令與同法第一
    百五十九條之一至同法第一百五十九條之四「傳聞證據排除
    之例外」等規定不符，然「經當事人於審判程式同意作為證
    據，法院審酌該言詞陳述或書面陳述作成時之情況，認為適
    當者，亦得為證據；當事人、代理人或辯護人於法院調查證
    據時，知有上開刑事訴訟法第一百五十九條第一項不得為證
    據之情形，而未於言詞辯論終結前聲明異議者，視為有前項
    之同意」，刑事訴訟法第一百五十九條之五亦有明定。蓋被
    告之「反對詰問權」，核屬憲法第八條第一項規定「非由法
    院依法定程式不得審問處罰」之正當法律程式所保障之基本
    人權及第十六條所保障之基本訴訟權，不容任意剝奪。是為
    保障被告之「反對詰問權」，92年2月6日修正公佈之刑事訴
    訟法，乃酌採英美法之傳聞法則，明定被告以外之人於審判
    外之陳述，性質上均屬傳聞證據，依傳聞法則，原均無證據
    能力。惟「反對詰問權」既屬訴訟防禦之一種，則倘法院於
    審理之時，業已賦與被告合理主張是項權利之機會，乃被告
    於審慎評估其訴訟之優勝劣敗後，竟甘於放棄關此權利之行
    使（例如：證人於審判外之陳述已明，倘一再傳喚到庭俾踐
    行詰問，不過徒增審訊時間，而無助事實釐清。又如：倘傳
    喚證人到庭俾踐行詰問，不僅無從維護本身利益，甚且可能
    惡化刑事處境，使居於更為不利之劣勢），則已足見「反對
    詰問」之於本案防禦之了無助益！此際，倘仍強令被告為此
    主張，則其結果恐亦將與「被告之不防禦」無殊，而終將悖
    離保障人民訴訟權及刑事訴訟法酌採英美傳聞法則之本旨。
    據此，被告本於自主意志而放棄「反對詰問權」之主張或行
    使，參諸憲法保障人民訴訟權之真意，自應賦與相對等之尊
    重。更何況，鑒於我刑事訴訟法採用傳聞證據排除法則之重
    要理由之一，無非「傳聞證據未經當事人以反對詰問予以覈
    實」，是倘當事人「不願」對原供述人為反對詰問，則自法
    理以言，法院似亦全無假職權為名，任意介入以「否定」是
    項傳聞證據證據能力之空間、餘地！尤以參諸我刑事訴訟法
    第一百五十九條之五之立法理由，除係明確揭示前開傳聞證
    據排除法則之基本法理，更係明確指出本次修正併「參考日
    本刑事訴訟法第三百二十六條第一項規定」之立法意旨（參
    見立法理由三）；而「有關檢察官及均同意作為證據之傳聞
    書面材料或陳述，概可直接援引該國刑事訴訟法第三百二十
    六條規定資為傳聞證據排除例外之法律依據，祇於檢察官或
    不同意之例外情況，始須進而斟酌該等書面材料或陳述究否
    符合該國其他傳聞證據排除之例外規定，俾憑另行認定關此
    證據資料是否具備證據能力」，則向屬日本刑事審判實務之
    運作方式！本此同旨，我刑事訴訟法第一百五十九條之五當
    更加不宜逕為反於繼受國之解釋，是自應認為「在當事人間
    無爭執之案件中，傳聞證據基本上均可依據前引規定提出於
    法院使用」！準此，在證據能力俱無爭執之案件中，法院當
    亦毋庸再依刑事訴訟法第一百五十九條之一至同法第一百五
    十九條之四等規定為個別性之斟酌，並應逕自援引刑事訴訟
    法第一百五十九條之五，資為傳聞證據排除例外之法律依據
    ，方符憲法保障基本人權及人民訴訟權之本旨！查：本案相
    關證人丁○○、戊○○、丙○○、庚○○、己○○、陳剴於
    於警詢及檢察官偵訊時之證述，業經被告暨其辯護人於法院
    審理時就其證據能力「明示」「不予爭執」（原審卷第64頁
    、本院98年9月2日審判筆錄），兼以本院自形式察其作成、
    取得當時外部情況，亦俱無「任意性」或「信用性」違反而
    顯然不適當之情形，均與刑事訴訟法第一百五十九條之五之
    規定相符，而均有證據能力。
  (二)非供述證據
  1.關於卷附監聽譯文：
    按通訊監察錄音之譯文，僅屬依據監聽錄音結果予以翻譯之
    文字，固具文書證據之外觀，但實際上仍應認監聽所得之錄
    音帶或光碟，始屬調查犯罪所得之證物，乃係刑事訴訟法第
    一百六十五條之一第二項所稱之證物，如其蒐證程序合法，
    並經合法調查，自具證據能力。因此檢察官如提出通訊監察
    錄音之譯文為其證據方法，實乃以其監聽所得之錄音帶或光
    碟，為調查犯罪所得之證物，法院本應依刑事訴訟法第一百
    六十五條之一所列之方法調查，以判斷該錄音帶或光碟是否
    與通訊監察錄音之譯文相符。而監聽錄音製作之譯文，雖通
    常為偵查犯罪機關單方面製作，然若被告或訴訟關係人對其
    真實性並無爭執，經法院於審判期日提示譯文供當事人辨認
    、表示意見並為辯論者，程序自屬適法（最高法院95年度臺
    上字第295 號、94年度臺上字第4665、1270號、93年度臺上
    字第6510號判決意旨參照）。即警察機關對犯罪嫌疑人依法
    監聽電話所製作之通訊監察紀錄譯文，實乃該監聽電話錄音
    之「派生證據」，是其倘係公務員（員警）依法定程序而取
    得，被告或訴訟關係人就其真實性復無爭執（即不否認譯文
    所載對話內容之真實無偽），法院並曾依刑事訴訟法第一百
    六十五條第一項規定，踐行證據調查之法定程序，向被告宣
    讀或告以要旨，則其自得採為認定被告有罪之基礎，而有證
    據能力。查本件被告暨其辯護人均不否認「本案卷附相關監
    聽譯文之真實無偽」（即就「譯文所載內容」與「監聽側錄
    情節」相符乙節俱不爭執），本案卷附相關監聽譯文，復均
    係源自合法監聽，即均係本於97年度聲監字第268號、97年
    度聲監續字第268號通訊監察書而為實施（警聲搜字第555號
    卷第11頁至第14頁），且各該監聽期間、通訊號碼亦與通訊
    監察書所核准之範圍（自97年11月9日上午10時起，至98年1
    月6日上午10時止）相符，是其自屬公務員依法定程序所取
    得之證據資料，並經法院踐行證據調查之法定程序，於審判
    期日向被告宣讀或告以要旨（原審卷第158頁至第159頁），
    按諸前開說明，自得採為認定被告有罪之基礎，而為本案審
    判之適格證據。
  2.關於附表四編號至所示之各項扣案證物
    按現行犯，不問何人得逕行逮捕之。犯罪在實施中或實施後
    即時發覺者，為現行犯。刑事訴訟法第八十八條第一項、第
    二項分別定有明文。次按檢察官、檢察事務官、司法警察官
    或司法警察逮捕被告、犯罪嫌疑人或執行拘提、羈押時，雖
    無搜索票，得逕行搜索其身體、隨身攜帶之物件、所使用之
    交通工具及其立即可觸及之處所，刑事訴訟法第一百三十條
    亦有明文。查基隆市警察局刑警大隊前因接獲被告乙○○疑
    似涉嫌販毒之相關情資，遂依通訊保障及監察法之相關規定
    ，檢附事證呈送臺灣基隆地方法院檢察署檢察官聲請原審核
    發通訊監察書（97年度聲監字第268號、97年度聲監續字第2
    68號），而就被告申辦持用之「0000000000」行動電話進行
    監聽側錄，其間，復因現譯人員即時通報之監聽情資，研判
    被告及證人己○○擬於97年12月28日晚間進行毒品交易，遂
    於同日晚間10時50分左右，趕赴彼2人約定交易地點即「基
    隆市○○區○○街773之1號」附近部署埋伏。茲以員警抵達
    現場後，適目睹位處上址樓梯間之被告、證人己○○2人狀
    似交易完畢而擬分道揚鑣（被告擬下樓離開，證人己○○則
    擬上樓返回住處），遂即趨前分批截堵而順利逮捕正欲下樓
    之被告，並當場扣得被告手中經證人己○○所交付之現金3,
    000元，嗣並由女警於翌日凌晨零時，附帶搜索被告身體而
    查獲其所使用之行動電話一支，並於證人己○○房間內扣得
    其隨手丟擲在床之海洛因1包等查獲經過，分據證人陳剴業
    即基隆市警察局刑事警察大隊偵二隊偵查佐、證人己○○結
    證在卷（參見偵字第5315號卷第130頁至第131頁、第67頁）
    ，並有監聽譯文及基隆市警察局刑警大隊搜索扣押筆錄暨扣
    押物品目錄表各1份存卷為憑（見偵字第5315號卷第34頁至
    第35頁；第18頁至第21頁、第22頁至第25頁），且為被告之
    所不否認（見偵字第5315號卷第7、8頁、第71頁）。觀此查
    獲緣由，被告與證人己○○顯係在犯罪實施中立即遭發覺，
    其逮捕過程，核與刑事訴訟法第八十八條第一項、第二項之
    規定相符；又關此逮捕程序既無違誤，查緝員警因而附帶搜
    索犯罪嫌疑人（被告、證人己○○）身體、隨身攜帶之物件
    、所使用之交通工具及其立即可觸及之處所，當亦於法有據
    （刑事訴訟法第一百三十條、第一百三十三條第一項規定規
    定參照）。則查緝員警既係本此合法之逮捕、搜索程序，進
    而發覺、查扣得如附表四編號至所示之物，則其搜索、
    扣押程序自亦查無瑕疵可指。從而，附表四編號至所示
    之物均具證據能力。
  3.其餘卷附之非供述證據
    卷附之丁○○尿液檢驗報告（偵字第5315號卷第153頁、第1
    54頁）、戊○○尿液檢驗報告（偵字第5315號卷第138頁）
    、丙○○尿液檢驗報告（偵字第5315號卷第151頁、第152頁
    ）、己○○尿液檢驗報告（偵字第5315號卷第167頁）及庚○○尿液檢驗報告（偵字第5315號卷第155頁、第155之1頁
    ），實均係證人丁○○、戊○○、丙○○、己○○、庚○○
    為警查獲後，親自採擷之「尿液檢體」，且彼等證人「尿液
    檢體」之採擷送驗，復核無瑕疵可指，此除經上開證人一致
    敘明在卷（見偵字第5315號卷第80頁背面、第90頁背面、第
    100頁至第101頁、第14頁、第68頁、第119頁背面）外，並
    悉經本院職權調取丁○○、戊○○、丙○○、己○○所涉施
    用毒品之另案卷證核閱無訛。至卷附之交通部民用航空局航
    空醫務中心98年1月17日航藥鑑字第0980150號毒品鑑定書（
    偵字第5315號卷第141頁）及卷附之己○○住處（即基隆市
    中正區○○街773之1號）之房間照片（偵字第5315號卷第13
    8頁），均無公務員違法採證之情形，核其性質亦與物證無
    殊，兼以均曾經法院於審判期日，依刑事訴訟法第一百六十
    四條規定，踐行證據調查之法定程序，提示被告及辯護人而
    使其辨認（原審卷第159頁、本院卷），亦均有證據能力。
乙、實體事項之判斷
  (一)被告乙○○有於事實欄一(二)所示之時、地販賣第一級毒品海
    洛因給己○○之證據及理由：
  1.證人己○○曾於97年12月28日晚間9時54分以自己持用之「0
    000000000」行動電話，撥接被告持用之「0000000000」行
    動電話，於對話中藉詞「…8（之）1…」等語，對被告為「
    其擬以現金價購『約八分之一錢（即0.5公克左右）』海洛
    因」之表示，被告旋即與證人己○○相約於證人己○○之住
    處見面交易等情，有「0000000000」行動門號之通訊監聽譯
    文（偵字第5315號卷第34頁至第35頁）、現場照片附卷可參
    ；並有現金3,000元及海洛因1包扣案足佐。又扣案如附表四
    編號之毒品一包，經鑑驗結果，含袋毛重0.5760公克；未
    取樣鑑定前總淨重0.3560公克，驗餘後淨重0.3540公克含第
    一級毒品海洛因成分，亦有交通部民用航空局航空醫務中心
    98年1月17日航藥鑑字第0980150號毒品鑑定書1紙存卷為憑
    （偵字第5315號卷第141頁）。復據證人己○○於警詢及檢
    察官偵訊時證稱：我確曾於譯文所示之97年12月28日晚間9
    時54分，以自己持用之「0000000000」行動電話，撥打被告
    持用之「0000000000」行動電話，對被告表示我要買「八分
    之一」的海洛因。被告本來是想邀我到八斗子與她見面，但
    因我沒有代步車輛，被告便詢問我住在何處，並經我告稱「
    基隆海事那邊」後改由被告過來與我交易；被告抵達「基隆
    海事」以後，也有先以上開行動門號與我聯絡，後來，我們
    2人才在我家即基隆市○○區○○街773之1號樓梯間碰面，
    並由被告交付我海洛因1包，我當場給付價金3,000元予被告
    點收。但交易完畢，我正要上樓回家，警察就突然衝進來，
    我便將我剛向被告購買之海洛因1包直接丟在床上，所以我
    根本來不及施用，上開海洛因即為警查扣，至於警察在被告
    身上扣得之現金3,000元，係我購買海洛因交給被告的買賣
    價金等語明確（偵字第5315號卷第67頁至第69頁、第12頁至
    第14頁），核與被告於原審訊問時所陳之內容一致（原審卷
    第19頁、第59頁、第62頁、第67頁、第68頁）。
  2.證人己○○嗣於原審審理時雖改稱：我與被告碰面後，被告
    表示她身上沒有東西，叫我先拿3,000元還她，3,000元是我
    之前向被告借的，我就拿3,000元還被告，我問被告身上有
    沒有東西，被告答稱沒有，後來被告又問我身上還有多少錢
    ，我說還有2,700元，被告說要跟我一起去買，及說她身上
    還有一些安非他命，要到我房間去用，她就先去停車，我一
    開門就被警察抓了，所以，我在警詢、偵訊時所稱「我以3,
    000元向被告購買海洛因」等內容之證言，均非事實云云（
    原審卷第153頁至第156頁）。而被告因見證人己○○於原審
    審理時改變其警詢、偵訊之證言，亦翻異飾稱：「（問：對
    證人己○○之證言有何意見？）無。當初我於警詢、偵訊所
    言均與證人己○○今日所言相同，但沒有人要相信我，我於
    送審訊問、準備程序所言，確實是出於我自由陳述沒有錯，
    但這是因為當初警詢、偵訊我怎麼辯解，都沒有人要相信我
    ，加上警察、檢察官一再表示，譯文所載跟證人己○○於警
    詢、偵訊所證內容相符，所以我才會於送審訊問、準備程序
    時，改稱起訴書有關這部分的客觀事實均與案發情形相符」
    云云（原審卷第157頁）。惟查，證人己○○平日即有施用
    第一級毒品海洛因之習慣，且知悉被告所涉販賣第一級毒品
    ，係屬法定本刑為死刑或無期徒刑之重罪，故證人己○○於
    原審審理時係於被告在庭情況下作證，自人性角度而為觀察
    ，姑不論證人己○○與被告交情如何，或是否憚於被告日後
    報復，客觀上已極難期待證人己○○能毫無隱暪而據實陳述
    ；況證人己○○自承與被告並無故舊恩怨（原審卷第156頁
    ），且為被告所不否認（原審卷第157頁），苟被告確無證
    人己○○所指「販賣」之事實，證人己○○當不致於警詢及
    檢察官偵訊時，一再藉此「重罪」而對被告捏詞構陷。另證
    人己○○於原審就其於警詢、偵訊為何指證被告販毒，雖或
    稱「當時因為我有施打海洛因，我也擔心我父親的身體，所
    以在警局我在煩惱我父親的事」、「我當時是迷迷糊糊的狀
    態下，所以才在警察局如此陳述」云云（原審卷第154頁）
    ，另稱「（問：為何你於偵查中表示，你身上的海洛因也是
    被告拿給你的？）我也是在迷迷糊糊的狀態下陳述的…因為
    我是照著警詢筆錄說的」、「…我在偵訊時精神狀態是迷迷
    糊糊的…」云云（原審卷第155頁、第156頁），或謂「（問
    ：所以你於偵查時，頭腦清醒？）是。但當時我很緊張，因
    為當時是在地下室訊問，我只希望趕快離開那個現場。（問
    ：為何緊張就說，海洛因是被告賣給你的？）我也不知道」
    云云（原審卷第155頁），然查，證人己○○於警詢、偵查
    中之證言，距案發時最近，記憶清晰，並無出於不自由意志
    ，係出於真意之陳述，顯非執行職務之公務員以違法取供所
    取得，且偵查中復就警詢之證言已具結擔保其真實性，其證
    言憑信性已獲得保證，且詳核證人己○○於警詢及偵訊時所
    指證之「被告販毒」情節（偵字第5315號卷第67頁至第69頁
    、第12頁至第14頁），無論其相約經過、聯絡方式，乃至海
    洛因買賣交易之時間、地點、價金等各項細節，無一不具體
    詳細，均相互一致，堪以採信，若證人己○○於警詢、偵訊
    時其精神狀態係處於「迷迷糊糊」及「過度緊張」以致於「
    胡言亂語」之指證，惟其就「被告販毒」一事何以仍能鉅細
    靡遺詳予描述？果如證人己○○所稱其於警詢及偵查中係處
    於「迷迷糊糊」乃至「過度緊張」「胡言亂語」之窘境下，
    何以猶能任憑己意擇要而對被告為「部分正確、部分不正確
    」之指控（原審卷第153頁）？甚證證人己○○於警詢及偵
    查中不利於被告之證詞，改稱為與被告合資購買毒品等情，
    被告因證人己○○於審判時翻異對其不利之證言進而附和其
    詞，顯係事後串飾卸責之詞，均不足採信，被告與證人己○○有償為販賣第一級毒品海洛因交易之事實，已灼然甚明。
  (二)被告乙○○有於事實欄一(三)所示之時、地販賣第二級毒品安
    非他命予庚○○之證據及理由：
    查97年12月初，庚○○因工作表現未如預期而突萌價購安非
    他命施用以疏己悶之念，遂即致電被告表示要以現金1,000
    元或2,000元價購安非他命，被告遂與庚○○相約於97年12
    月11日下午5時左右，在庚○○住處與庚○○會面交易等情
    ，除有通訊監聽譯文存卷為憑外（偵字第5315號卷第121頁
    ），迭據證人庚○○於偵訊及原審審理時結證明確（偵字第
    5315號卷第125頁、原審卷第142頁至第145頁）；且被告於
    原審審理時亦坦承其確曾接獲證人庚○○購買安非他命之來
    電，並向毒品上源「無名董仔」取調所需安非他命後，即於
    證人庚○○所指時、地，持安非他命1包前往面交並當場收
    受買賣價金2,000元等情在卷（原審卷第18頁、第59頁、第
    60頁、第66頁至第67頁、第68頁），依被告與證人庚○○之
    電話監聽譯文所載，證人庚○○確有以2000元向被告購買安
    非他命意思表示之合致，且被告嗣後確有交付安非他命予證
    人庚○○，且為價金之收受，足證兩人有安非他命之交易，
    亦彰彰明甚。
  (三)被告確有營利之意圖販賣毒品海洛因（己○○）、安非他命
    （庚○○）行為之證據及理由：
  1.被告雖矢口否認有販賣第一級毒品海洛因或第二級毒品安非
    他命以資圖利之犯行，就與證人庚○○之交易情節辯稱：我
    只是幫庚○○向「無名董仔」調貨而未從中賺取差價利潤（
    原審卷第18頁、第60頁）；另就與證人己○○之交易情節則
    辯稱：我向證人己○○收取之海洛因價金3,000元實遠低於
    我當初販入的成本，我未從中賺取差價利潤，甚且還為此倒
    貼云云（原審卷第19頁、第62頁）。惟查，本案就被告所指
    其上手係姓名年籍不詳之「無名董仔」等人外，遍查全案卷
    證俱乏足供認定被告與毒品上手取得毒品之時間、地點、對
    象及其買入之實際價格，足資證明被告向毒品上手所取得之
    價格確高於其向證人己○○、庚○○所收取之對價，且證人
    己○○、庚○○與被告所稱之毒品上手，彼此素不相識，均
    須透過被告向上手價購海洛因或安非他命等；是證人己○○
    、庚○○等人既不可能逕與被告之毒品上手直接聯繫，自不
    可能知悉被告向其毒品上手取得安非他命之實際過程及其對
    價。
  2.按販賣毒品之行為，本無一定之公定價格，是其各次買賣之
    價格，當亦各有差異，或隨供需雙方之資力、關係之深淺、
    需求之數量、貨源之充裕與否、販賣者對於資金之需求如何
    即殷切與否，以及政府查緝之態度，進而為各種不同之風險
    評估，為機動性之調整，是其價格標準，自非一成不變，且
    販賣者從各種「價差」或「量差」或係「純度（如摻入葡萄
    糖等物）」謀取利潤方式，或有差異，然其所圖利益之非法
    販賣行為目的，則屬相同，並無二致。因之，販賣利得，除
    經行為人坦承，或其價量至臻明確，確實難以究其原委。然
    按一般民眾普遍認知毒品之非法交易，向為政府查禁森嚴且
    重罰不寬貸，衡諸常情，倘非有利可圖絕無平白甘冒被重罰
    高度風險之理，從而，舉凡其有償交易，除足反證其確另基
    於某種非圖利本意之關係外，通常尚難因無法查悉其買進、
    賣出之差價，而諉無營利之意思，或阻卻販賣犯行之追訴（
    最高法院87年臺上字第3164號判決意旨參照）。衡之常理，
    被告藉此機會，居中坐地起價，利用轉手機會而從中賺取「
    價差」乃至「量差」，參諸卷附電話監聽譯文，證人庚○○
    與被告交易安非他命後，曾因其僅足供「施用3口」而疑其
    毒品份量短少，進而於其後之97年12月12日下午6時10分、
    同日下午6時16分，以己持用之「0000000000」行動電話，
    發送內容為「你家『董事』（意指毒品上源即『藥頭』）回
    來了嗎？欠的『薪資』（意指份量短少的『安非他命』）何
    時可補？」之簡訊給被告，向被告確認何以本次購買之安非
    他命份量顯有短少等情節，有電話監聽譯文可稽（參見原審
    卷第145頁之證人庚○○證述及偵字第1535號卷第121頁之監
    聽譯文內容）。且就被告販賣第一級毒品予己○○部分，被
    告既無法提出證據證明其向上手取得之實際價格以證明其轉
    手之間確無獲利情事，而果如被告所稱其係以原價幫己○○
    向上手調貨或其於原審附合證人己○○所謂係由己○○出
    2700元，被告出300元之合資向上手調貨，何以經警當場自
    被告身上扣得販賣毒品所得3000元，及自證人己○○住處扣
    得該因買賣關係所交付之毒品，而被告身上並未扣得分資購
    買之毒品，顯違常情，足證被告向其上源取得己○○、庚○○等人所欲購買之海洛因或安非他命以後，為從中圖得利益
    ，自非無上下其手而擅自「留取少量」或以價差以資獲利之
    可能。本院雖因被告否認販賣，致無從憑以推認被告取得各
    該海洛因或安非他命之確實時間、地點、對象及其價格，然
    被告確有如事實欄所示之各次毒品交易行為，係因被告猶有
    相當利潤可資賺取，應堪認定。從而，被告主觀上確有營利
    之意圖及販賣之故意，堪以認定。
  (四)被告乙○○有於事實欄一(四)所示之時、地分別轉讓第一級毒
    品海洛因給丁○○、戊○○之證據及理由：
  1.查證人丁○○、戊○○平日均有施用第一級毒品海洛因之慣
    行，除有戊○○、丁○○之尿液報告各1件及渠等本院被告
    前案紀錄表各1份存卷足考外（見偵字第5315號卷第153頁、
    第154頁、第138頁；原審卷第27頁、第28頁至第29頁），並
    經本院調取證人丁○○、戊○○所涉施用毒品前案卷證查核
    無訛，有上開案卷影本各1份在卷可稽，且為被告所不否認
    （原審卷第159頁至第160頁），合先敘明。
  2.被告於偵訊時供稱：「（有無賣海洛因給丁○○？）我沒有
    賣給他，我只是幫他拿，我幫他拿過二次，．．．地點都是
    在崇德路，大概是九月份、十月份，這二次都是我大哥用我
    的電話聯絡，大哥指示我把海洛因拿下去給羅某，錢我就拿
    上去給大哥，這二次都各拿一包給羅某，因為大哥會跟我說
    把海洛因拿下去，並叫我收一千元或二千元 ．．．」、「
    我總共拿海洛因給他二次，他都是透過朋友打電話給我，請
    我幫忙調毒品，當時我人都在大哥那邊，我就跟大哥講，大
    哥就拿海洛因給我，我拿下去給丁○○，收了錢之後就拿給
    大哥，．．．丁○○跟我聯絡時，會跟我說他要拿一千元的
    海洛因．．．」等語（見偵字第5315號卷第132頁、第158頁
    ）；於原審審理時亦坦承其確曾於97年9、10月間，2度接獲
    證人丁○○要拿海洛因之來電，並於證人丁○○所指之時、
    地，先後2次持價值1000元之海洛因各1包前往面交，並當場
    向證人丁○○收取海洛因之買賣價金（1,000元）等情（原
    審卷第16頁、第59頁、第66頁、第68頁）；於本院審理時亦
    稱：「．．．我幫他聯絡，問看看哪裡可以買到，我也有跟
    他說過，那不是我的東西，我只能幫忙拿毒品，那是因為我
    自己也要拿毒品，我只是順便替他拿毒品，總共二次各一千
    元，拿一包海洛因交給他」（見本院審理筆錄），核與證人
    丁○○於原審審理時證稱：「至少有一、二次，實際次數我
    不記得，至於被告各次交付我海洛因，及我各次交付海洛因
    價金的地點，都在崇德路一帶，非常靠近安一路」、「．．
    ．我每次在電電話中都是直接告稱我所需海洛因的價格，例
    如『我要1,000』，只要我這麼說，被告便知道我的意思是
    要買1,000元的海洛因」、「．．．通常係到達約見地點後
    ，我再打電話給被告，被告就會拿海洛因出來給我，我再將
    海洛因價金交給被告」、「我確定我曾分別於97年9月間某
    日、97年10月間某日，在基隆市○○路一帶，先後2次向被
    告購買各次毒品價金各為1,000元的海洛因1包」、「（被告
    將海洛因賣給你，你是否知悉被告有無從中賺錢？）據被告
    稱她沒有賺錢」、「（被告問：我想請證人確認，我是否曾
    經多次向證人強調，我本人沒有海洛因，我必須向他人調海
    洛因才能給證人？）是」等語（原審卷第105頁至第107頁）
    相符，足認被告並無販賣營利之意圖，僅係受丁○○之託，
    才先後二次有償轉讓海洛因予丁○○等情無誤。
  3.證人戊○○於原審審理時證稱：「我是以自己持用之行動電
    話門號0000000000撥打被告行動電話，應該時間是晚上七、
    八左右，我跟她說，我需要『蔡依琳』，『蔡依琳』就是指
    海洛因，講完後，我就直托到被告上開住處，到被告住處後
    ，被告那次拿海洛因二包給我，但我沒有給被告錢」、「（
    97年12月6日當天打電話給被告，有無說到海洛因一包價格
    多少？）沒有提到」、「（被告當時交付海洛給你時，有無
    提到她給你的海洛因的價錢？）沒有」、「（被告問：97年
    12月6日證人向我拿二包海洛因，我當時有告訴證人，我找
    不到藥頭，所以我當時給他二包殘渣袋，是否有此事？）我
    記得被告給我的海洛因二包，其中的白色粉末份量雖然不多
    ，但我拿回家以後，仍然可以施用二次（一包用一次）」等
    語（見原審卷第109頁、第111頁、第112頁）；且被告於偵
    訊時亦辯稱：「．．．我沒有賣海洛因、安非他命給他（戊○○），他都是來吃免錢的海洛因，．．」、「（為何要給
    他吃免錢的海洛因？）因為我之前有託他幫忙買安非他命，
    我錢沒給他，而對方都是找賴某要，賴某或是對方海洛因毒
    癮發作就會來找我，我就拿海洛因給賴某施用，算是欠他錢
    的利息，．．．他有時來我家，有時我去他家拿海洛因給他
    」（見偵字第5315號卷第133頁）；於本院審理時供稱：「
    他說的三百元是我幫他買便當跟衛生紙的錢，另外的三千元
    是我因為要繳房租跟他借的，不是買海洛因的，他有打電話
    給我要拿毒品，但是我沒有找到藥頭，所以沒有幫他拿到毒
    品，只有拿用剩的殘渣袋給他，我也沒有幫他拿到海洛因，
    那三千元，是過了很多天，我為了繳房租，跟他借的，跟毒
    品無關」等語明確（見本院審判筆錄）。又證人戊○○雖曾
    稱係以3000元向被告購買二包海洛因，只給被告300元尚欠2
    700元云云，惟戊○○於原審審理時稱因欠2700元，所以在9
    7年12月8日傳簡訊給被告，問被告是否有急用？若有急用可
    還所欠購毒款等情，然被告堅決否認其事，辯稱當時係我先
    傳簡訊向戊○○借二、三千元，戊○○方傳簡訊問是否有急
    用，與購毒無關等語，若戊○○確有欠被告購毒款，被告應
    係向其催討，而非借款，又被告本身缺錢，自不可能出售30
    00元海洛因，卻只先收300元，足認被告所稱上開300元與購
    買毒品之價金無關，應屬可採；況如證人戊○○上開所稱被
    告所給之二包海洛因一包只可用一次，足認被告確係無償轉
    讓戊○○二包海洛因之殘渣袋予戊○○施用應急，而非販賣
    甚明。依上說明，被告所辯事實欄一之(四)僅無償轉讓第一級
    毒品海洛英予丁○○與戊○○，應可採信。此部分之上訴為
    有理由。
  (六)綜上所述，本案事證明確，被告意圖營利而販賣海洛因予證
    人己○○、意圖營利而販賣安非他命予庚○○及轉讓第一級
    毒品予丁○○、戊○○之犯行，均堪認定。
六、論罪科刑適用之法律：
  (一)查海洛因係毒品危害防制條例第二條第二項第一款所明定列
    管之第一級毒品，安非他命則為毒品危害防制條例第二條第
    二項第二款所明定列管之第二級毒品。按被告行為後，毒品
    危害防制條例第4條第1、2項業經於98年5月22日修正施行，
    修正後之規定，將法定本刑併科罰金部分予以加重，依刑法
    第2條第1項前段規定，比較新舊法結果，應適用修正前之規
    定，對被告較為有利。是核被告如事實欄一(二)所載，係犯修
    正前毒品危害防制條例第四條第一項之販賣第一級毒品既遂
    罪；至被告如事實欄一(三)之所為，則係犯修正前毒品危害防
    制條例第四條第二項之販賣第二級毒品既遂罪。按刑法上所
    謂販賣行為，固不以販入後復行賣出為必要，祇要以營利為
    目的，而有將毒品販入或賣出二者其一之行為，即足構成，
    故意圖營利而販入毒品，雖未及販出，仍依販賣既遂罪論處
    ；而意圖營利販入毒品後，第一次販賣予他人之行為，乃接
    續原先販入之犯意而為，不論其行為屬既遂或未遂，應認基
    於單一犯意之接續行為，只能就其販入及出賣毒品，論以販
    賣既遂之實質一罪（最高法院88年台上字第2398號、91年台
    上字第1143號判決要旨參照）。被告販賣給證人己○○之海
    洛因，查無積極證據係被告意圖營利而販入，則本於「罪證
    有疑、利歸被告」之法理原則，本院自應逕為有利於被告之
    推論，即認如事實欄一(二)所示之海洛因，尚非被告意圖營利
    而販入，惟被告販入海洛因以後，既意圖營利而販出予證人
    己○○，則被告此「販出」行為，應逕論以販賣既遂之罪。
    又本案被告既係因證人庚○○之來電，而向毒品上源「無名
    董仔」販入安非他命，被告「賣出」行為無非係接續其向毒
    品上源「無名董仔」販入毒品之犯意而為，即其「販入」而
    後「賣出」，係基於單一犯意之接續行為，亦應僅論以販賣
    既遂之實質一罪。被告販賣海洛因、安非他命前後，持有海
    洛因、安非他命之低度行為，各應為其販賣之高度行為所吸
    收，均不另論罪。
  (二)又按販賣毒品之所謂販賣行為，係行為人基於營利之目的，
    而販入或賣出毒品而言。販賣毒品者，其主觀上須有營利之
    意圖，且客觀上有販賣之行為，始合構成要件，至於實際上
    是否已經獲利，則非所問。即於有償讓與他人之初，係基於
    營利之意思，並著手實施，而因故無法高於購入之原價出售
    ，最後不得不以原價或低於原價讓與他人時，仍屬販賣行為
    。惟如始終並無營利之意思，而係以原價或低於原價有償讓
    與他人，即難謂為販賣行為，僅得以轉讓罪論處（最高法院
    93 年台上字第1651號判決亦同此意旨）。經查，被告係受
    丁○○之託幫忙向其毒品上源購買毒品，被告於取得毒品後
    即以「大哥」所交代之價錢轉讓給丁○○，其本身並未取得
    任何價差，主觀上並無營利之意圖；又戊○○部分係被告所
    交付者僅為毒品殘渣袋，且其亦未向戊○○收取任何價金，
    難謂其有何營利之意圖，從而，因認被告僅係基於「轉讓」
    毒品之犯意，分別以原價或無償轉讓毒品給丁○○、戊○○
    無誤。核被告就事實欄一(四)所載之犯行，係犯毒品危害防制
    條例第8條第1項之轉讓毒品罪。其轉讓前持有海洛因之低度
    行為為轉讓之高度行為所吸收，不另論罪。又被告主觀上並
    無販賣第一級毒品之營利意圖，已如前述，公訴意旨雖認被
    告此部分所為係犯毒品危害防制條例第4條第1項販賣第一級
    毒品罪，容有誤會，然因基本事實同一，爰予變更起訴法條
    。被告先後三次分別轉讓毒品予丁○○、戊○○之犯行，犯
    意各別、行為互殊，應分論併罰。
  (三)起訴意旨雖認被告與毒品上源（如「甲○○」、「無名董仔
    」）互有犯意聯絡及其行為分擔，應論以共同正犯（參見起
    訴書第1頁「犯罪事實」欄之說明及起訴書第5頁「證據並所
    犯法條」欄之論述二，即原審卷第2頁、第4頁之所示）；然
    查，被告固因證人丁○○、庚○○之來電，方轉而向毒品上
    源「甲○○」、「無名董仔」洽購海洛因、安非他命，並無
    證據證明被告與其毒品上源間，有起訴意旨所稱之「犯意聯
    絡」或「行為分擔」，蓋被告就販賣第一級毒品部分僅以轉
    手調貨以從中圖取買賣價差之利益，被告與其毒品上源間，
    非特因販賣對象之迥異而無從為販賣之行為分擔，且其所圖
    取之利得亦屬迥然有別（參見前揭有關被告營利意圖之論述
    ）亦無從形成所謂的犯意聯絡，自無共同正犯可言；又被告
    以原價轉讓第一級毒品予丁○○，所收受之金錢亦均交予其
    毒品上源「甲○○」，被告主觀上並無販賣營利之意圖，亦
    已如前所述，自難認其與「甲○○」有共同販賣之犯意聯絡
    或行為分擔，公訴人認起訴所稱之共同販賣云云，尚屬誤會
    ，附此敘明，附此敘明。
  (四)檢察官雖認被告如事實欄一(二)所載販賣己○○第一級毒品海
    洛因與被告轉讓第二級毒品安非他命予己○○（此部分經原
    審判處罪刑確定）之2行為間，有想像競合犯之裁判上一罪
    關係，而應從一較重之販賣第一級毒品罪名處斷云云（參見
    起訴書第5頁「證據並所犯法條」欄之論述二，即原審卷第4
    頁之所示）。然查，「販賣」與「轉讓」，彼此之間既非「
    自然意義下之一行為」，更非「法律意義下之一行為」，換
    言之，究其行為本質，「販賣」與「轉讓」實無從彼此涵括
    之「複數行為」（行為複數），而與刑事立法為避免對於同
    一不法要素過度評價所明定「一行為」（行為單數）觸犯數
    罪名之想像競合犯迥不相牟，從而，檢察官認被告上開二行
    為應成立想像競合犯，應屬誤會，其上訴意旨仍執此主張應
    依想像競合犯，從重論以販賣第一級毒品罪，為無理由，應
    予駁回，附此敘明。
  (五)又被告如事實欄一(二)所示之販賣第一級毒品海洛因犯行、如
    事實欄一(三)所示之販賣第二級毒品安非他命犯行及事實欄一
    (四)所示先後三次（丁○○二次、戊○○一次）轉讓第一級毒
    品之犯行，均犯意各別，行為互異，均應予以分論併罰。
  (六)又被告有如事實欄一(一)所載犯罪科刑及刑之執行情形，此有
    本院被告前案紀錄表在卷可稽，其於有期徒刑執行完畢後，
    五年以內故意再犯本起最重本刑有期徒刑以上之罪，雖應依
    刑法第四十七條第一項規定，論以累犯而就其所犯各罪分別
    加重其刑，然因本案所涉之販賣第一級毒品罪法定最高本刑
    為「死刑」或「無期徒刑」部分，及販賣第二級毒品罪法定
    最高本刑為「無期徒刑」部分，依法均不得加重，故僅得就
    所犯如事實欄一(二)所示販賣第一級毒品罪之法定本刑為「併
    科罰金」之部分，暨所犯如事實欄一(三)所載販賣第二級毒品
    罪之法定本刑為「七年以上有期徒刑」、「併科罰金」之部
    分，加重其刑。
七、撤銷改判之理由：
  (一)毒品危害防制條例第4條業經於被告行為後之98年5月22日修
    正施行，原審未及比較新舊法之適用，又原審於事實欄認被
    告販賣第二級毒品予庚○○部分係成立毒品危害防制條例第
    四條第二項之罪，惟於原判決理由二(一)1.（乙）中卻認被
    告與庚○○係買賣第一級毒海洛因等情，容有事實、理由矛
    盾之違誤。
  (二)又被告就事實欄一(四)所示之犯行應成立轉讓第一級毒品罪，
    已如前述，被告此部分之上訴為有理由，原審遽認被告此部
    分犯行亦成立販賣第一級毒品罪，亦有未合。
  (三)檢察官上訴意旨以原審就被告販賣第一、二級毒品依刑法第
    59條之規定予以減刑，尚有未洽（理由詳如後述）；及被告
    如事實欄一(二)所載販賣己○○第一級毒品海洛因與經判處罪
    刑確定之被告轉讓禁藥予己○○二行為間，應成立想像競合
    犯之裁判上一罪關係等語；又被告上訴否認有事實欄一之(二)
    、(三)販賣第一、二級毒品之行為，雖均無理由，惟原判決既
    有上開可議而無可維持，自應由本院將原判決關此部分予以
    撤銷改判。
八、量刑審酌之理由：
  (一)爰審酌被告販賣第一級毒品海洛因、第二級毒品安非他命予
    人施用，使人沉迷毒癮而無法自拔，輕則戕害施用者之身心
    健康，重則引發各種犯罪，而為社會治安敗壞之源頭，對於
    社會平和秩序實有相當程度之危害；兼衡量被告轉讓第一級
    毒品予人施用，無疑亦助長毒品之氾濫；併考量被告素行、
    生活狀況、智識程度、犯罪動機、目的、販賣毒品及轉讓毒
    品之次數暨其各次數量，併其所得利潤、犯後態度等一切情
    狀，分別就被告所犯事實欄一(四)轉讓第一級毒部分量處如附
    表二編號至「罪名及應處刑罰欄」所示之刑。
  (二)又被告販賣第一級毒品海洛因、第二級毒品安非他命，固戕
    害他人之身心，惟姑念其並無販賣毒品前科（被告雖有施用
    毒品之前案紀錄，然查無販賣、意圖販賣而持有等相類素行
    ），尚未深切體認販賣毒品重典之嚴峻，且其所涉本案販賣
    海洛因、安非他命之數量及其次數犯罪情節尚屬輕微，被告
    從中所圖得之利益僅新臺幣五千元亦非至鉅（均詳如事實欄
    一(二)、(三)、(四)所載），顯與販賣毒品之數量達數公斤以上之
    嚴重危害社會治安情節截然不同，即本案僅屬施用毒品者彼
    此間互供有無之零星交易，其惡性與大量走私進口或長期販
    賣毒品之所謂「大盤」或「中盤」毒販尚屬有間，是倘不論
    其情節輕重，而一律論處販賣第一級毒品罪之法定本刑「死
    刑」或「無期徒刑」，或一律論處販賣第二級毒品罪之法定
    本刑「無期徒刑」或七年以上有期徒刑，均猶嫌過重，顯違
    罪刑相當之比例原則有傷人民對法律之情感，即就全部犯罪
    情節觀之，本件屬法重而情輕，自客觀以言，犯罪情節尚有
    可憫恕之處，爰依刑法第五十九條之規定，分別就所犯毒品
    危害防制條例第四條第一項、第二項之販賣第一級、第二級
    毒品罪，減輕其刑。分別就被告如事實欄一(二)、(三)販賣第一
    級及第二級毒品之犯行各處如附表一編號「罪名及應處
    刑罰欄」所示之刑，並與上開附表二編號至「罪名及應
    處刑罰欄」所示之刑定其應執行刑如主文之所示。檢察官上
    訴意旨以被告販賣第一級毒品多達四次，販賣第二級毒品予
    梁明霞一次，其販賣毒品行為多達五次，實難認其犯行有顯
    堪憫恕之處，適用刑法第59條之規定予以減刑，尚有未洽。
    惟查：本件被告所涉販賣毒品行為，情節尚屬輕微，以詳如
    前述，本院審理後復縮減其販賣毒品行為僅兩次，其犯罪情
    節，有可堪憫恕之處，實情輕法重，不宜皆處以最高之死刑
    、無期徒刑及最低之法定本刑有期徒刑柒年以上（販賣第二
    級毒品部分），經詳細審酌刑法第57條規定後，仍稍嫌過重
    ，爰分別再依刑法第59條之規定酌減其刑，檢察官此部分之
    上訴為無理由，併此敘明。
九、沒收：
  (一)本案扣得毒品部分：
  1.扣案如附表四編號所示之海洛因1包，雖分別因為被告有
    償販賣海洛因致移轉所有權而於證人己○○，嗣並為警於97
    年12月28日晚間10時50分左右，在「基隆市○○區○○街77
    3之1號」之己○○住處起獲扣案，然關此毒品既係被告實施
    販賣第一級毒品之犯罪所用，尤以其「違禁物」之性質亦不
    因上開所有權之移轉而生歧異，依「絕對義務沒收」之宣告
    原則，除業因送請鑑驗而已告消耗費失之部分以外，應於被
    告所犯販賣第一級毒品罪名項下宣告依毒品危害防制條例第
    十八條第一項前段沒收銷燬如主文（即附表一編號「罪名
    及應處刑罰」欄）之所示。
  2.至被告如事實欄一(三)所載之有償販賣第二級毒品暨事實欄一
    (四)所載之轉讓第一級毒品，其間所涉毒品（海洛因或安非他
    命）或業經證人丁○○施用告罄，或業經證人戊○○施用告
    罄，或業經證人庚○○施用告罄，而均已費失，此悉經證人
    丁○○、戊○○、庚○○證述在卷，本院毋需再就關此業已
    費失之違禁物宣告沒收，併此指明。
  (二)本案供犯罪所用或因犯罪所得財物之沒收：
  1.扣案如附表四編號所示之面額均為新臺幣1,000元之紙鈔3
    張，係被告所有，因販賣第一級毒品海洛因所得之財物，應
    依毒品危害防制條例第十九條第一項規定宣告沒收。被告販
    賣第二級毒品安非他命所得2000元，雖未據扣案，仍應依毒
    品危害防制條例第十九條第一項規定，予以宣告沒收，如全
    部或一部不能沒收時，以其財產抵償之。
  2.扣案如附表四編號所示之行動電話1支暨其內置門號為「0
    000000000」之晶片卡1枚，均係被告所有供己與丁○○、戊○○、庚○○、己○○聯絡，以販賣海洛因、安非他命及轉
    讓海洛因所用之物（內置門號為「0000000000」之晶片卡1
    枚，係被告以本人名義向電信公司申辦持用，參以行動電話
    服務須以晶片卡（即SIM卡）為使用介面，因此電信公司於
    出租行動電話門號予消費者使用時，即同時附帶提供晶片卡
    給消費者作為門號使用之介面，故電信公司接受消費者申辦
    門號並將該門號開通上線時，該晶片卡之所有權亦移轉於消
    費者），應依毒品危害防制條例第十九條第一項規定併予宣
    告沒收。
十、無罪部分
  (一)公訴意旨略以：被告另於97年12月11日下午2時30分在其住
    處1000元之對價，有償販賣份量不詳之海洛因1包予丙○○
    以資牟利；另被告曾於97年2月某日、97年春天某日先、後
    於庚○○住處，無償轉讓如份量不詳之安非他命予庚○○施
    用各一次。因認被告此部分所為，亦分別涉犯毒品危害防制
    條例第四條第一項之販賣第一級毒品罪嫌及同條例第八條第
    二項之轉讓第二級毒品罪嫌云云。
  (二)答辯意旨略以：
    我並無起訴意指所稱販賣第一級毒品海洛因予丙○○牟利之
    犯行，亦無上開公訴意旨所稱轉讓第二級毒品安非他命予庚○○施用之犯行等語。
  (三)公訴論據略以：
  1.販賣第一級毒品海洛因予丙○○部分：
  (1)證人丙○○於警詢及偵查中之證詞。
  (2)卷附「0000000000」行動門號之通訊監聽譯文。
  (3)卷附丙○○之尿液報告。
  2.轉讓第二級毒品安非他命予庚○○部分：
    證人庚○○於警詢及偵查中之證詞。
  (四)按犯罪事實應依證據認定之，無證據不得認定犯罪事實，刑
    事訴訟法第一百五十四條定有明文。又認定被告有罪之事實
    應憑證據；如未能發現相當之證據，或證據不足以證明，自
    不能以推測或擬制之方法，以為裁判之基礎；且認定事實所
    憑之證據，其為訴訟上之證明，須達於通常一般人均不致有
    所懷疑，而得確信其為事實之程度者，始得據為有罪之認定
    ；倘其證明尚未達到此一程度，而有合理之懷疑存在時，尚
    難為有罪之認定基礎；苟積極證據不足為不利於被告事實之
    認定時，即應為有利於被告之認定，更不必有何有利之證據
    ；亦即如無確切之積極證據，足以證明犯罪事實，即令被告
    不能為有利之反證，亦不能遽論以罪責（最高法院30年度上
    字第816號、40年度臺上字86號、70年度臺上字第2368號、7
    6年度臺上字第4986號判決意旨參照）。徵諸被告無自證己
    罪之義務，則其更無自證無罪之義務，此乃法理之所當然。
    尤以情況證據（間接證據）斷罪時，更須基於該證據在直接
    關係上所可證明之他項情況事實，本乎推理作用足以確證被
    告有罪，方為合法，不得徒憑主觀上之推想，將一般經驗上
    有利被告之其他合理情況逕予排除（最高法院32年臺上字第
    67號判例意旨參照）。
  (五)經查：
  1.販賣第一級毒品海洛因予丙○○部分：
    證人丙○○固曾於警詢及檢察官偵訊時證稱：平日我係以自
    己持用之「0000000000」行動電話，與被告持用之「000000
    0000」行動電話互為聯絡；於97年12月11日中午12時49分、
    同日下午1時18分、同日下午1時49分、同日下午2時10分通
    話4次之聯絡內容，均係我於要以1,000元向被告購入海洛因
    1包之事前聯繫經過云云（偵字第5315號卷第103頁至第104
    頁、第113頁至第114頁），惟細繹證人丙○○所指自己持用
    「0000000000」行動電話與被告持用「0000000000」行動電
    話，於上開時間4次通話之內容（偵字第5315號卷第111頁、
    第110頁），俱無明示或以代號暗示要買海洛因之意思表示
    ，至多僅足證明被告與證人丙○○確曾有互為邀約上開時地
    見面等情，尚不足以據為有證人丙○○所指其曾藉此4通電
    話向被告表示要買海洛因之情；且被告亦辯稱：97年12月11
    日當天，因為丙○○要到法院開庭，他想順道來我家與我聊
    聊，所以他才會與我電話聯繫，才會到我家與我會面等語（
    原審卷第17頁至第18頁），而與監聽譯文內容相符，且與丙○○於97年12月11日下午3時30分，以被告身分，至原審法
    院應訊時之97年度訴字第1747號違反毒品危害防制條例案件
    之開庭審理紀錄相合一致，經本院依職權調取97年度訴字第
    1747號刑事卷宗核閱無訛，並有該案卷附之庭期（97年12月
    11日下午3時30分）報到單、準備程序筆錄暨審判筆錄影本
    各1份存卷為憑。又證人丙○○嗣於本案繫屬前之98年2月14
    日死亡，亦有丙○○之本院被告前案紀錄表、除戶資料暨臺
    灣基隆地方法院檢察署相驗屍體證明書等件在卷足考（見原
    審卷第30頁、第51頁；臺灣基隆地方法院檢察署98年度執字
    第250號執行卷宗所檢附資料），則本院自無從予以傳訊丙○○以辨明其所指證被告於上開時、地販賣海洛因之動機、
    目的，其於警詢及偵查中所供之真偽，本院亦均無從憑斷，
    自難單憑證人丙○○「猶有疑點」之警、偵證述，逕為不利
    於被告之推定，而率予認定被告有販賣毒品予丙○○之行為
    。
  2.轉讓第二級毒品安非他命予庚○○部分：
    證人庚○○固曾於檢察官偵訊時陳稱：被告曾經提供安非他
    命予其施用4、5次云云（見第5315號偵查卷第124頁）；惟
    稽其所指情節籠統含糊，客觀上未臻足可特定被告確有公訴
    意旨所指之轉讓第二級毒品安非他命之事實；況證人庚○○
    經傳訊到院，提示上開偵訊筆錄予之閱覽而當庭就其偵訊語
    意釐清、確認之結果，證人庚○○亦已就此詳為釋稱：「（
    對妳自己表示，被告曾4、5次免費燒烤安非他命無償給妳施
    用，有何意見？）我確定被告前後只曾免費請我施用安非他
    命2次（此部分經原審判處罪刑確定），至於偵訊筆錄上所
    載的4、5次，其實是我自己誤將我於97年12月11日向被告買
    2,000元安非他命的那1次被告免費請我施用安非他命的那2
    次及被告另外曾經詢問我要不要買安非他命但我沒有理她的
    那2次（此部分未據檢察官併予起訴，本院自無從審理），
    加總後所得的次數。事實上，被告免費請我施用安非他命只
    有97年夏天2次，地點確實也都在我家沒有錯」等語（原審
    卷第148頁）在卷。則本院自難僅憑證人庚○○於檢察官偵
    訊時，一度誤解檢察官訊問語意，致籠統泛稱「被告曾提供
    安非他命4、5次」云云，即遽認被告除有業經原審判處罪刑
    確定之97年夏天某日二次轉讓安非他命予庚○○施用之犯行
    外，併有上開公訴意旨所示轉讓安非他命予證人庚○○施用
    之犯行。
  (六)按公訴案件犯罪證據之蒐集及提起公訴後，對犯罪事實之舉
    證責任及指出證明之方法，均屬公訴人之職責，原則上法院
    僅於當事人之主張及舉證範圍內進行調查證據，其經法定程
    式調查證據之結果，認已足以證明犯罪事實時，始得為犯罪
    事實之認定。若其為訴訟上之證明，於通常一般人仍有合理
    之懷疑存在，尚未達於可確信其真實之程度者，在該合理懷
    疑尚未剔除前，自不能為有罪之認定。法院不得以偵查機關
    關於某種犯罪之調查不易，即放棄上開原則之堅持，致有違
    背刑事訴訟無罪推定及嚴格證明之原則，其理甚明（最高法
    院94年度臺上字第2033號判決意旨參照）。茲起訴意旨雖認
    被告另涉附表三編號所示之販賣第一級毒品罪嫌，併涉附
    表三編號所示之轉讓第二級毒品罪嫌，然公訴人除前揭
    顯有瑕疵之證人（丙○○、庚○○）證述，及語意尚未臻明
    確之監聽譯文，即未能提出或指出其他足可證明此部分犯行
    之直接或間接證據，亦未指出足可證明之適當方法，則基於
    「罪證有疑，利歸被告」之證據法則，自應認為起訴意旨所
    稱之此部分事實，尚屬不能證明，而應就此為無罪之諭知。
  (七)原審以無積極證據足資證明被告確有上開公訴意旨所指之犯
    行，而為無罪之諭知，經核洵無不合。檢察官上訴意旨以依
    證人丙○○、庚○○之證述，足認被告確有販賣第一級毒品
    及轉讓第二級毒品之犯行等語，惟證人丙○○、庚○○之證
    詞，並不足以證明被告確有此部分犯行，已詳如前述，檢察
    官上訴仍執陳詞再為爭執，復未提出任何新事證以資佐證，
    對於原審取捨證據及判斷其證明力職權之適法行使，仍持己
    見為不同之評價，而砌詞指摘原判決不當，自難認有理由，
    應予以駁回。
十、適用法條：
  (一)程序法方面：刑事訴訟法第369條第1項前段、第368條、第3
    64條、第299條第1項前段。
  (二)實體法方面：修正前毒品危害防制條例第4條第1項、第2項
    、毒品危害防制條例第8條第1項、第18條第1項前段、第19
    條第1項，刑法第11條、第2條第1項前段、第47條第1項、第
    59 條、第51條第5款。
本案經檢察官陳明光到庭執行職務。
中    華    民    國    98    年    9     月    23    日
                  刑事第十一庭審判長法  官  張連財
                                    法  官  楊照男
                                    法  官  吳啟民
以上正本證明與原本無異。
如不服本判決，應於收受送達後十日內向本院提出上訴書狀，其
未敘述上訴之理由者並得於提起上訴後十日內向本院補提理由書
（均須按他造當事人之人數附繕本）。「切勿逕送上級法院」。
                                    書記官  鄒賢英
中    華    民    國    98    年    9     月    24    日
附錄：本案論罪科刑法條全文
毒品危害防制條例第4 條第1 項、第2 項
製造、運輸、販賣第一級毒品者，處死刑或無期徒刑；處無期徒
刑者，得併科新臺幣2 千萬元以下罰金。
製造、運輸、販賣第二級毒品者，處無期徒刑或7 年以上有期徒
刑，得併科新臺幣1 千萬元以下罰金。
毒品危害防制條例第8 條第1 項
轉讓第一級毒品者，處1年以上7年以下有期徒刑，得併科新臺幣
1百萬元以下罰金。
┌──────────────────────────────────────────────┐
│ 【附表一】 乙○○販賣第一級毒品海洛因、第二級毒品安非他命部分                              │
├──┬────┬──────┬────────┬─────┬────────────────┤
│編號│交易對象│時        間│ 交  易  地  點 │毒品數量及│罪   名   及   應   處   刑   罰│
│    │        │            │                │其交易金額│                                │
│    │        │            │                │（新臺幣）│                                │
├──┼────┼──────┼────────┼─────┼────────────────┤
│  │己 ○ ○│97年12月28日│基隆市中正區祥豐│份量約「八│乙○○販賣第一級毒品，累犯，處有│
│    │        │晚間9 時54分│街773 之1 號（張│分之一錢」│期徒刑拾伍年肆月。              │
│    │        │            │錫鈞住處）之樓梯│之海洛因1 │扣案如附表四編號所示之第一級毒│
│    │        │            │間內            │包（含袋毛│品海洛因壹包（驗餘後淨重零點伍│
│    │        │            │                │重0.5760公│肆零公克）併同無從與之完全析離之│
│    │        │            │                │克、未取樣│分裝袋壹只，均沒收銷燬。        │
│    │        │            │                │鑑定前淨重│扣案如附表四編號所示之販賣第一│
│    │        │            │                │0.3560公克│級毒品所得財物新臺幣仟元，沒收│
│    │        │            │                │、驗餘後淨│。                              │
│    │        │            │                │重0.3540公│扣案如附表四編號所示之行動電話│
│    │        │            │                │克）；買賣│壹支暨其內置門號為「0000000000」│
│    │        │            │                │價金3,000 │之晶片卡壹枚，均沒收。          │
│    │        │            │                │元。      │                                │
├──┼────┼──────┼────────┼─────┼────────────────┤
│  │庚 ○ ○│97年12月11日│基隆市信義區深澳│份量不詳之│乙○○販賣第二級毒品，累犯，處有│
│    │        │下午4 時20分│坑路168 巷50弄49│安非他命1 │期徒刑肆年陸月。                │
│    │        │、5 時2 分  │號4 樓（庚○○住│包；買賣價│未據扣案之販賣第二級毒品所得財物│
│    │        │            │處）            │金為2,000 │新臺幣貳仟元，沒收，如全部或一部│
│    │        │            │                │元。      │不能沒收時，以其財產抵償之。    │
│    │        │            │                │          │扣案如附表四編號所示之行動電話│
│    │        │            │                │          │壹支暨其內置門號為「0000000000」│
│    │        │            │                │          │之晶片卡壹枚，均沒收。          │
└──┴────┴──────┴────────┴─────┴────────────────┘
┌──────────────────────────────────────────────┐
│ 【附表二】 乙○○轉讓第一級毒品海洛因部分                                                  │
├──┬────┬──────┬────────┬─────┬────────────────┤
│編號│交易對象│時        間│ 交  易  地  點 │毒品數量及│罪   名   及   應   處   刑   罰│
│    │        │            │                │其交易金額│                                │
│    │        │            │                │（新臺幣）│                                │
├──┼────┼──────┼────────┼─────┼────────────────┤
│  │丁 ○ ○│97年9 月間之│基隆市○○路某處│份量不詳之│乙○○轉讓第一級毒品，累犯，處有│
│    │        │某日        │                │海洛因1 包│期徒刑壹年月。                │
│    │        │            │                │，價金1000│扣案如附表四編號所示之行動電話│
│    │        │            │                │元。      │壹支暨其內置門號為「0000000000」│
│    │        │            │                │          │之晶片卡壹枚，沒收。            │
│    │        │            │                │          │                                │
├──┼────┼──────┼────────┼─────┼────────────────┤
│  │同    上│97年10月間之│基隆市○○路某處│份量不詳之│乙○○轉讓第一級毒品，累犯，處有│
│    │        │某日        │                │海洛因1 包│期徒刑壹年月。                │
│    │        │            │                │，價金1000│扣案如附表四編號所示之行動電話│
│    │        │            │                │元。      │壹支暨其內置門號為「0000000000」│
│    │        │            │                │          │之晶片卡壹枚，沒收。            │
│    │        │            │                │          │                                │
├──┼────┼──────┼────────┼─────┼────────────────┤
│  │戊 ○ ○│97年12月6 日│基隆市中正區觀海│份量不詳之│乙○○轉讓第一級毒品，累犯，處有│
│    │        │下午6 時33分│街167 號6 樓（邵│海洛因2 包│期徒刑壹年月。                │
│    │        │            │家玉住處）      │（無償）。│扣案如附表四編號所示之行動電話│
│    │        │            │                │          │壹支暨其內置門號為「0000000000」│
│    │        │            │                │          │之晶片卡壹枚，沒收。            │
│    │        │            │                │          │                                │
└──┴────┴──────┴────────┴─────┴────────────────┘
┌─────────────────────────────────────┐
│ 【附表三】乙○○被訴販賣第一級毒品、轉讓第二級毒品無罪部分               │
├──┬────┬──────┬────────┬─────┬───────┤
│編號│交易對象│時        間│地            點│毒品數量暨│起訴之法條罪名│
│    │        │            │                │其交易金額│              │
├──┼────┼──────┼────────┼─────┼───────┤
│  │丙 ○ ○│97年12月11日│基隆市中正區觀海│份量不詳之│毒品危害防制條│
│    │        │下午2 時30分│街167 號6 樓（邵│海洛因1 包│例第四條第一項│
│    │        │            │家玉住處）      │；買賣價金│之販賣第一級毒│
│    │        │            │                │為1,000 元│品罪          │
├──┼────┼──────┼────────┼─────┼───────┤
│  │庚 ○ ○│97年2 月某日│基隆市信義區深澳│份量不詳之│毒品危害防制條│
│    │        │            │坑路168 巷50弄49│安非他命；│例第八條第二項│
│    │        │            │號4 樓（庚○○住│無償（無交│之轉讓第二級毒│
│    │        │            │處）            │易金額）  │品罪          │
│    │        │            │                │          │              │
├──┼────┼──────┼────────┼─────┼───────┤
│  │同    上│97年春天某日│基隆市信義區深澳│份量不詳之│毒品危害防制條│
│    │        │            │坑路168 巷50弄49│安非他命；│例第八條第二項│
│    │        │            │號4 樓（庚○○住│無償（無交│之轉讓第二級毒│
│    │        │            │處）            │易金額）  │品罪          │
│    │        │            │                │          │              │
└──┴────┴──────┴────────┴─────┴───────┘
┌──────────────────────────────────────────────┐
│ 【附表四】                                                                                 │
├──┬───────┬───────┬──────────┬───────┬────────┤
│編號│證  物  名  稱│數 量 或 份 量│搜 索 扣 案 時 、 地│備          註│贓證物之扣案證號│
├──┼───────┼───────┼──────────┼───────┼────────┤
│  │乙○○所有之行│行動電話１具及│97年12月28日晚間10時│行動電話為邵家│97年度證字第2409│
│    │動電話暨其內置│門號為「093073│50分左右；基隆市中正│玉所有、晶片卡│號，證物編號３  │
│    │門號為「093073│2879」之晶片卡│區○○街773 之1 號（│亦係乙○○以自│                │
│    │2879」之晶片卡│１枚          │己○○住處）之樓梯間│己名義申辦持有│                │
│    │              │              │內（係起獲自乙○○）│；且左列行動電│                │
│    │              │              │                    │話及晶片卡均係│                │
│    │              │              │                    │乙○○持以供販│                │
│    │              │              │                    │賣毒品及轉讓毒│                │
│    │              │              │                    │品等犯罪所用  │                │
│    │              │              │                    │              │                │
├──┼───────┼───────┼──────────┼───────┼────────┤
│  │面額均為新臺幣│３          張│97年12月28日晚間10時│係乙○○販賣第│97年度證字第2409│
│    │1,000 元之紙鈔│(總計3,000 元)│50分左右；基隆市中正│一級毒品海洛因│號，證物編號４  │
│    │              │              │區○○街773 之1 號（│予己○○所得之│                │
│    │              │              │己○○住處）之樓梯間│財物          │                │
│    │              │              │內（係起獲自乙○○）│              │                │
├──┼───────┼───────┼──────────┼───────┼────────┤
│  │海    洛    因│１          包│97年12月28日晚間10時│係己○○於附表│97年度證字第2411│
│    │              │（含袋毛重0.57│50分左右；基隆市中正│一編號所載時│號，證物編號１  │
│    │              │60公克；未取樣│區○○街773 之1 號（│、地，基於自行│                │
│    │              │鑑定前總淨重0.│己○○住處）（係起獲│施用目的，向邵│                │
│    │              │3560公克；驗餘│自己○○）          │家玉以現金3,00│                │
│    │              │後淨重0.3540公│                    │0元代價販入之 │                │
│    │              │克）          │                    │第一級毒品    │                │
└──┴───────┴───────┴──────────┴───────┴────────┘


司法院資訊處製作；財團法人民間司法改革基金會備份。
